臺灣板橋地方法院刑事裁定　　　　　　 100年度聲字第1932號
聲　請　人　臺灣板橋地方法院檢察署檢察官
被　　　告　劉銘輝
　　　　　　徐嘉鴻
上聲請人因被告等賭博案件（98年度偵字第26490 號），聲請單
獨宣告沒收（100 年度聲沒字第282 號），本院裁定如下：
    主  文
扣案之賭資新臺幣壹仟柒佰元沒收。
    理  由
一、本件聲請人以：改制前之臺北縣（現改制為新北市，下同）
    政府警察局中和第一分局移送臺灣板橋地方法院檢察署偵辦
    之被告劉銘輝、徐嘉鴻2 人涉犯賭博案件，經該署檢察官以
    98年度偵字第26490 號偵查為不起訴處分確定，惟扣案之賭
    資新臺幣（下同）1,700 元，係在賭檯上之財物，有扣押物
    品目錄表附卷可參，爰依法聲請單獨宣告沒收等意旨前來。
二、按刑罰法令關於沒收之規定，兼採職權沒收主義與義務沒收
    主義。職權沒收，係指法院就屬於被告所有，供犯罪所用、
    預備用或因犯罪所得之物，仍得本於職權斟酌是否宣告沒收
    ，例如刑法第38條第1 項第2 款、第3 款及同條第3 項前段
    等規定屬之；義務沒收，則又可分為絕對義務沒收與相對義
    務沒收，前者指凡法條有：「不問屬於犯人與否，沒收之」
    之特別規定者屬之，法院就此等物品是否宣告沒收，無斟酌
    餘地，除已證明滅失者外，不問屬於犯人與否或有無查扣，
    均應宣告沒收，例如刑法第38條第1 項第1 款、第2 項、第
    200 條、第205 條、第209 條、第219 條、第266 條第2 項
    、毒品危害防制條例第18條第1 項前段等規定，均屬之。後
    者則係指供犯罪所用、預備用或因犯罪所得，以屬於被告所
    有者為限，始應予以沒收，例如毒品危害防制條例第19條第
    1 項前段是（最高法院96年度台上字第7069號刑事判決意旨
    參照）。次按違禁物或專科沒收之物得單獨宣告沒收；又當
    場賭博之器具與在賭檯或兌換籌碼處之財物，不問屬於犯人
    與否，沒收之，刑法第40條第2 項、第266 條第2 項亦分別
    定有明文，故當場賭博之器具與在賭檯或兌換籌碼處之財物
    ，不問屬於犯人與否，顯屬專科沒收物件，且關於沒收之規
    定，刑法第266 條第2 項既有特別規定，自應優先於刑法第
    38條之規定以為適用。再按檢察官依法為不起訴或緩起訴處
    分確定後，若本得基於違禁物或專科沒收物之相關規定聲請
    法院單獨宣告沒收，卻誤引（未援引各該相關規定）或贅引
    （已援引各該相關規定）刑事訴訟法第259 條之1 作為聲請
    依據時，因該等物品本即屬應宣告沒收且得單獨聲請法院宣
    告沒收之物，法院此時仍得裁定宣告沒收（銷燬）之，並自
    行援引適當之規定，不受檢察官聲請書所載法條限制（臺灣
    高等法院暨所屬法院98年法律座談會刑事類提案第39號研討
    結果(二)之意見可資參照）。
三、經查：
(一)、本件被告劉銘輝、徐嘉鴻2 人所涉賭博犯行，業經臺灣板橋
    地方法院檢察署檢察官於98年10月23日，以98年度偵字第26
    490 號偵查後，係認定以：(1)、被告劉銘輝部分，其所犯刑
    法第266 條第1 項賭博罪之事實，業經其於警詢及偵訊時坦
    承不諱，並有現場照片4 張、查扣之當場賭博器具即象棋1
    副、骰子5 顆及賭資1,700 元等事證可稽，犯罪事證明確，
    惟審酌其自白犯行，所犯情節輕微，又所犯係刑事訴訟法第
    376 條規定之案件，且5 年內並無前科，是依刑事訴訟法第
    253 條規定為不起訴處分；(2)、被告徐嘉鴻部分，依本案全
    卷所附相關事證綜合審認結果，仍查無積極證據足認被告徐
    嘉鴻有何賭博犯行，其罪嫌不足，應依刑事訴訟法第252 條
    第10款規定處分不起訴；又前開不起訴處分已經確定等情節
    ，此據本院核閱聲請人提出如上偵查案全卷事證審認無誤，
    並有前稱之不起訴處分書附卷可佐。
(二)、其次，扣案之現金1,700 元，係被告劉銘輝所有，且係在賭
    檯處查獲之賭資，業據被告劉銘輝於警詢中供承明確在卷（
    參臺灣板橋地方法院檢察署98年偵字26490 號卷第5 頁），
    並有卷附之臺北縣政府警察局中和第一分局搜索扣押筆錄、
    扣押物品目錄表（參同上偵查卷第13至16頁）與現場照片4
    張（參同上偵查卷第18至19頁）足證。而被告劉銘輝於偵訊
    時，雖供陳以：「（警方查獲1700元是何人的？）我身上帶
    的錢，我放在身上的口袋。」、「（當天總共拿出多少錢出
    來？）我押了3 次，1 次100 元，輸了200 元。」等詞（分
    參同上偵查卷第39至40頁），似就本案查扣1,700 元均為賭
    資一節，作出與警詢供詞不同之陳述，惟衡諸本案同一時、
    地併予查獲之被告徐嘉鴻在偵查中已明白供稱：「（當天帶
    多少錢出門？）2,100 元。」、「（當場警察是否有要你拿
    出錢？）沒有。在做筆錄時，才問我身上有多少錢。」、「
    （當天你是否有下注？）沒有。」等語（參同上偵查卷第40
    頁），復參酌前稱之現場照片4 張，亦清晰顯現本件扣案之
    現金1,700 元，確係於查獲時均放置在賭檯處之財物，堪悉
    如上查扣物，並非如被告劉銘輝所言係伊放在身上的口袋云
    云。綜上，因認本件扣得賭資1,700 元，係屬刑法第266 條
    第2 項規定之在賭檯處之財物無訛，不問屬於犯人與否，均
    應宣告沒收，且屬於絕對義務沒收物件。職此，聲請人依刑
    法第40條第2 項、第266 條第2 項之規定，聲請宣告沒收首
    開查扣之賭資1,700 元，核無不合，應予准許。至聲請書亦
    併同記載刑事訴訟法第259 條之1 規定為據一節，惟此尚無
    礙於本院援引如上各規定並為沒收之宣告，附此敘明。
四、爰依刑事訴訟法第220 條，刑法第40條第2 項、第266 條第
    2 項，裁定如主文。
中    華    民    國   100    年    5     月    13    日
                       刑事第2 庭法  官   黎錦福
上列正本證明與原本無異。
如不服本裁定，應於裁定送達後5 日內敘明抗告理由，向本院提
出抗告狀。
                                 書記官   蔡麗春
中    華    民    國   100    年    5     月    13    日